【裁判字號】    97,交聲,2823
【裁判日期】    971231
【裁判案由】    違反道路交通管理處罰條例聲明異議
【裁判全文】
臺灣臺北地方法院交通事件裁定        97年度交聲字第2823號
原處分機關  臺北市交通事件裁決所
異  議  人  甲○○
即受處分人
上列異議人即受處分人因違反道路交通管理處罰條例案件，對於
臺北市交通事件裁決所民國97年10月3 日所為之處分（北市裁罰
字第裁22-AEX063939號），聲明異議，本院裁定如下：
    主  文
異議駁回。
    理  由
一、原處分意旨略以：異議人即受處分人甲○○於民國97年8 月
    9 日4 時7 分許，騎乘車牌號碼KEH-547 號機車，行經臺北
    市市○○道與復興南路口，為臺北市政府警察局松山分局警
    備隊警員執行交通稽查時攔停，發現異議人身上有濃烈酒味
    ，經施以呼氣酒精濃度測試結果，測定值為0.31mg/l，因而
    以異議人有「酒後駕車」之違規行為製單舉發，嗣為原處分
    機關即臺北市交通事件裁決所認異議人有「汽車駕駛人酒精
    濃度超過規定標準（0.25-0.4）」之違規行為，依道路交通
    管理處罰條例第35條第1 項第1 款之規定，裁處罰鍰新臺幣
    （下同）15,000元，吊扣駕駛執照12個月，施以道安講習之
    處分。
二、聲明異議意旨則以：異議人於97年8 月9 日2 時30分與友人
    至臺北市市○○道某家宵夜店聊天，於回途中遇警方臨檢，
    異議人配合警員所有檢測程序，警員並給異議人15分鐘休息
    時間，警員並提供杯水給異議人漱口，經測試後呼氣酒精濃
    度為0.31mg/l，異議人固然有喝酒，然為何呼氣酒精濃度才
    0.31mg/l竟要罰15,000元？警方無權對異議人臨檢，異議人
    有拒簽罰單之權利，警員以爭功之態度告發異議人，並妨礙
    異議人之自由扣異議人之機車，根本是恐嚇取財，爰請鈞院
    撤銷原處分云云。
三、按汽車駕駛人飲用酒類或其他類似物後其吐氣所含酒精濃度
    超過每公升0.25毫克或血液中酒精濃度超過百分之0.05以上
    者，不得駕車，道路交通安全規則第114 條第2 款定有明文
    。又汽車駕駛人，駕駛汽車經測試檢定有酒精濃度超過規定
    標準者，處15,000元以上60,000元以下罰鍰，並當場移置保
    管其車輛及吊扣其駕駛執照1 年；汽車駕駛人，有第35條第
    1 項規定之情形，應接受道路交通安全講習道路交通管理處
    罰條例第35條第1 項第1 款、第24條第1 項第2 款亦規定甚
    明。
四、經查：
  (一)本件異議人於97年8 月9 日4 時7 分許，騎乘車牌號碼KEH-
    547 號機車，行經臺北市市○○道、復興南路口時，經警員
    執行交通稽查時欄停，發覺異議人身上有濃烈酒味，遂請異
    議人接受呼氣酒精濃度測試，經測得呼氣酒精濃度為0.31mg
    /l，為警製單舉發，異議人於應到案日期97年8 月24日前向
    原處分機關提出申訴，經臺北市政府警察局松山分局於97年
    8 月25日以北市警松分交字第09736173500 號函覆，原處分
    機關乃依道路交通管理處罰條例第36條第1 項第1 款規定裁
    處異議人罰鍰15,000元，並吊扣駕駛執照12個月及施以道安
    講習等情，為異議人所不爭執，且有臺北市政府警察局松山
    分局97年8 月25日北市警松分交字第09736173500 號函、臺
    北市政府警察局北市警交字第AEX063939 號舉發違反道路交
    通管理事件通知單、交通違規案件陳述單、臺北市交通事件
    裁決所北市裁罰字第裁22-AEX063939號違反道路交通管理事
    件裁決書各1 份在卷可稽。
  (二)異議人雖以前揭情詞置辯，惟查：
  1.按道路交通管理處罰條例第9 條第1 項規定：「本條例所定
    罰鍰之處罰，受處罰人接獲違反道路交通管理事件通知單後
    ，於15日內得不經裁決，逕依第92條第3 項之罰鍰基準規定
    ，向指定之處所繳納結案；不服舉發事實者，應於15日內，
    向處罰機關陳述意見；其不依通知所定期限前往指定處所聽
    候裁決，且未依規定期限繳納罰鍰結案或向處罰機關陳述意
    見者，處罰機關得逕行裁決之。」是對於違反道路交通管理
    處罰條例而未依規定期限自動繳納罰鍰之行為人，處罰機關
    固得依上開規定裁決或逕行裁決，惟該條項規定仍必以行為
    人經合法收受舉發通知單後，方有適用。易言之，如行為人
    未能合法收受舉發通知單之送達，即難認處罰機關可對行為
    人為裁決或逕行裁決。次按行為人有本條例之情形者，應填
    製舉發違反道路交通管理事件通知單（以下簡稱通知單），
    並於被通知人欄予以勾記，當場舉發者，其通知聯應填記駕
    駛人或行為人姓名、性別、出生年月日、地址、身分證統一
    編號及車主姓名、地址、車牌號碼、車輛種類。被查獲之駕
    駛人或行為人為受處分人時，應於填記通知單後將通知聯交
    付該駕駛人或行為人簽名或蓋章收受之；拒絕簽章者，仍應
    將通知聯交付該駕駛人或行為人收受，並記明其事由及交付
    之時間；拒絕收受者，應告知其應到案時間及處所，並記明
    事由與告知事項，視為已收受，違反道路交通管理事件統一
    裁罰基準及處理細則第11條第1 項第1 款亦規定明確。依上
    開規定，駕駛人有違反道路交通管理處罰條例之違規行為，
    經警員當場攔停製單舉發時，警員應於填記舉發違規通知單
    後，將通知聯交付該駕駛人簽名或蓋章收受之。如駕駛人拒
    絕簽收時，警員如已告知其應到案時間及處所，並於通知單
    上記明事由與告知事項，依法視為駕駛人已收受該舉發違規
    通知單，而合法完成舉發，本無須再寄發舉發違規通知單送
    達駕駛人。異議人雖辯稱警員係以恐嚇方式迫使異議人簽收
    通知單云云，惟縱使異議人當場拒絕簽收通知單，警員依上
    開違反道路交通管理事件統一裁罰基準即處理細則第11條規
    定，僅需告知異議人應到案時間及處所，並於通知單上記明
    事由與告知事項即完成舉發，無待異議人簽收通知單即發生
    收受送達之效力，是警員是否以恐嚇方式迫使異議人簽收通
    知單，對於本件通知單所生送達效力不生影響。
  2.道路交通管理處罰條例第35條授權員警實行酒精濃度測試檢
    定之規定，乃是基於員警執行交通稽查勤務之必要性所設，
    員警固然不能毫無理由對駕駛人實施酒測，然只要有事實足
    認駕駛人有酒駕可能性，其發動門檻即已足備。本件警方於
    97年8 月9 日4 時7 分在臺北市市○○道與復興南路口執行
    交通稽查攔停異議人之機車，因聞到異議人身上有濃烈酒味
    ，才對異議人實施酒精測試，此有臺北市政府警察局松山分
    局上開函文在卷可憑，且佐以異議人於本院訊問時自承：我
    是有喝酒等語，是警員在交通要道實施交通稽查攔停，並因
    異議人身上散發酒味之客觀情形，而懷疑異議人為酒後駕車
    ，並要求異議人進行酒測，顯係基於合理懷疑，且異議人酒
    後駕車確存有實害，則執勤員警對異議人進行臨檢，並要求
    其配合進行酒測，與司法院大法官釋字第535 號解釋意旨「
    警察人員執行場所之臨檢勤務，應限於已發生危害或依客觀
    、合理判斷易生危害之處所、交通工具或公共場所為之」不
    悖，從而，異議人辯稱：警方任意攔停臨檢云云，顯非有據
    。
  3.又警方對異議人實施呼氣酒精濃度測試之前，有先給予異議
    人15分鐘休息時間，並提供杯水與異議人漱口，此經異議人
    於聲明異議狀中陳明在卷，而實施酒測前提供飲水之目的在
    於避免受測人因口中有酒精殘留而造成酒測值之誤差，故異
    議人經警方查獲時，警方為確認異議人飲酒結束已15分鐘以
    上，並避免口腔中殘存酒精致影響酒測結果之虞，而提供杯
    水供異議人飲用，並等待15分鐘後進行測試，警方之酒精濃
    度測試程序，亦無瑕疵。
五、綜上，本件警員攔檢異議人之程序乃為合法，且異議人酒後
    駕車經測試呼氣酒精濃度超過0.25mg/l，警員因而開單舉發
    ，自無違誤。則原處分機關依道路交通管理處罰條例第35條
    第1 項第1 款、第24條第1 項第2 款（原裁決書漏引）及違
    反道路交通管理事件統一裁罰基準及處理細則第43條、第44
    條、第67條規定，裁處異議人罰鍰15,000元，吊扣駕駛執照
    12個月，施以道安講習，與法自屬無違，異議人執上開情詞
    提起本件聲明異議，為無理由，應予駁回。
據上論斷，應依道路交通案件處理法第19條，裁定如主文。
中    華    民    國    97    年    12    月    31    日
                      交通法庭  法  官  林芳華
以上正本證明與原本無異
如不服本裁定應於送達後5日內向本院提出抗告狀
                                書記官  林鈴芬
中    華    民    國    97    年    12    月    31    日


司法院資訊處製作；財團法人民間司法改革基金會備份。
